【裁判字號】    89,重訴,853
【裁判日期】    900215
【裁判案由】    返還價金等
【裁判全文】
臺灣臺中地方法院民事判決  八十九年度重訴字第八五三號
    原      告  丙○○
                丁○○
    右二人共同
    訴訟代理人  劉  喜  律師
    被      告  上能建設開發股份有限公司
                        設台中.
    法定代理人  戊○○  住同右.
    被      告  乙○○  住同右.
    右二人共同
    訴訟代理人  甲○○  住同右.
右當事人間請求返還價金等事件，本院判決如左：
    主      文
被告上能建設開發股份有限公司應給付原告新臺幣壹佰壹拾玖萬元，被告乙○○應給
付原告新臺幣貳佰零壹萬肆仟伍佰玖拾元，及均自民國八十四年十月八日起，至清償
日止，按週年利率百分之五計算之利息。
被告上能建設開發股份有限公司應將如附表所示之本票貳紙返還原告丙○○。
訴訟費用由被告上能建設開發股份有限公司負擔百分之四十，餘由被告乙○○負擔。
本判決第一項於原告以新臺幣肆拾萬元為被告上能建設開發股份有限公司供擔保後，
以新臺幣陸拾柒萬元為被告乙○○供擔保後，得假執行；但被告上能建設開發股份有
限公司如於假執行程序實施前，以新臺幣壹佰壹拾玖萬元為原告預供擔保，被告乙○○如於假執行程序實施前，以新臺幣貳佰零壹萬肆仟伍佰玖拾元為原告預供擔保，得
免為假執行。
    事      實
甲、原告方面：
一、聲明：除假執行供擔保之金額及免為假執行之宣告外，餘如主文所示。
二、陳述：
  (一)被告乙○○於民國八十一年九月三日將坐落台中市南區○○○○段三０四之十二
    、三０四之十三、三０四之十六、三０六之二、三０六之三、三０九、三０九之
    一、三０九之二、三０九之五、三０九之六、三０九之八、三一０之二地號等十
    二筆土地之部份出賣給原告丙○○、丁○○，面積為承購「登峰造極」大樓暫編
    號為Ｉ型十二樓、Ｊ型十二樓共計二戶預售建物之基地持分（含停車位二位），
    實際持分面積依地政機關所核發之土地所有權狀記載面積為準；土地價金依序分
    別為新台幣（下同）二百零七萬元、三百二十五萬元，共分為二十四期繳納；原
    告已繳納二十三期自備款，土地價款共已依序分別繳納土地價金六十八萬元及一
    百零三萬元，合計一百七十一萬元，及另給付被告乙○○外水、電及瓦斯配管、
    代書費、契稅、火險等共三十萬四千五百九十元，總計已向被告乙○○給付二百
    零一萬四千五百九十元，最後一筆付款之日為八十四年十月七日。被告上能建設
    開發股份有限公司（以下簡稱上能公司）於同日將基地上定名為「登峰造極」大
    樓暫編號為Ｉ型十二樓、Ｊ型十二樓房屋共二戶，預售建物銷售坪數分別為Ｉ型
    十二樓約二十點六七坪及可使用無登記受益面積約一點二坪房屋一戶、及Ｊ型十
    二樓約三五點八七坪及可使用無登記受益面積約一點九五坪等出賣給原告，房屋
    總價金依序分別為一百三十八萬元、二百一十六萬元，原告已依序繳納房屋價金
    四十七萬元及七十二萬元，合計一百一十九萬元，最後一筆付款日亦為八十四年
    十月七日。
  (二)嗣原告發現被告係以不實之廣告預售本件房、地，所建之房屋，未依廣告及契約
    內容施作，有台灣省建築師公會台中市辦事處之鑑定書及說明函可稽。原告於八
    十五年六月二十九日會同被告之工務部主管及訴外人呂淑敏等至系爭建物作初步
    檢驗，發現系爭二戶建物有多項工程瑕疵，及公共設施係違章等，原告並委請正
    建律師事務所趙建興律師於八十五年十月二十八日以（八五）年正興字第一０三
    一號函催促被告補正瑕疵，並主張同時履行抗辯權，但卻未見被告改善，因被告
    嚴重違約，故原告為保障權利，不得已向彰化銀行水湳分行表示勿辦理撥款，以
    免損害加大；並再於八十九年八月三日以律師函向被告為解除契約並返還價金之
    意思表示。詎被告不願改善，亦不返還價金，竟反而於八十五年十月二十八日以
    二八七四號存証信函辯解，並要脅要將原告丙○○所簽發之本票提出聲請強制執
    行等語，毫無道理可言。按原告丙○○之本票上已有詳細註明，於繳（應為交之
    誤）屋後兌付，而被告所建房屋，缺點甚多，卻不願改善，根本無法交屋，故被
    告自不得對原告要求給付本票所載金額，該本票之付款期限條件並未屆至或完成
    ，被告不得行使權利，又雙方買賣契約既因被告違約而經原告解除，被告應將該
    二張本票正本返還給原告丙○○。
  (三)被告上能建設公司係建築專業者，且聘有建築師，設計師為其規劃設計，則被告
    欲建造何類型房屋，當能掌握；又在申請建造房屋時，更須向主管機關台中市政
    府申請核發建照執照，而在申請建造執照時，應檢附設計圖、平面圖、立面圖等
    供台中市政府審核，故被告依其向台中市政府所申請之建照執照，能蓋何種型式
    房屋，自應心知肚明。而被告一面向主管機關申請較平面，經濟省錢的建築圖樣
    ，另一面卻瞞天過海，在廣告上極盡誇大不實之能事利用不知情的消費者看到廣
    告後，誤信其廣告內容之美觀、優雅、高貴品質及富人性化之空中花園公共設施
    等優點，而陷於錯誤，付錢向被告購買房地，最終被告卻未能依約交付，使原告
    畢生積蓄付之流水，自屬不該。
  (四)被告上能建設公司廣告觸法：
    按公平交易法第二十一條第一項規定：「事業不得在商品或其廣告上，或以其他
    使公眾得知之方法，對於商品之價格、數量、品質、內容、製造方法、製造日期
    、有效期限、使用方法、用途原產地、製造者、製造地、加工者、加工地等，為
    虛偽不實或引人錯誤之表示或表徵」。故事業如於廣告上對於商品之內容等為
    虛偽不實或引人錯誤之表示或表徵，即違反公平交易法第二十一條第一項規定。
    且預售房屋之特性，消費者與建商進行交易時，尚無成屋可供實地參觀，故消費
    者幾乎完全依憑廣告來認識其所購建物之環境、外觀、坪數、隔局、配置、建材
    設備等，來決定是否購買；故建商所為之預售屋廣告若有虛偽不實或引人錯誤情
    事，將導致消費者產生錯誤之認知與決定。而被告之廣告，經訴外人共五位購屋
    消費者向主管機關行政院公平交易委員會檢舉，公平交易委員會兩次派員到現場
    調查，認定：系爭建物外觀造型確實與廣告海報有不符之處，即廣告建築物之正
    面大門上方設計為半圓型藝術造型，並與地面一樓騎樓並齊；惟實際造作，卻將
    藝術造型變成三角尖型，並成為一樓外牆之一部分，故截然不符，並經認定違法
    ，有公平交易委員會八十五年度公處字第一五三號處分書可稽，經被告上能公司
    向行政法院提起行政訴訟後，亦遭駁回，有行政法院八十八年度判字第七六０號
    判決可參。
  (五)而本件系爭建物有多處瑕疵，略述如左：
    1.被告售屋時之模型屋、海報產品外觀，與實際完成取得合法使用執照之產品外
      觀完全不符合。
    2.原告並沒有委託被告施作違章建築之二次工程，即外牆帷幕玻璃、超高空廣告
      坊、一樓正面門廳採光罩；被告未依契約本旨履行，其房屋之廣告是玻璃帷幕
    而實際施作卻是磁磚，偷工減料，並影響大樓結構安全，又因結構架構為混凝
      土，故容易發生玻璃間擠壓，龜裂現象，且因無法承受而有掉落之情形。
    3.被告銷售房屋之廣告稱有頂樓休閒設施，採名人俱樂部方式設計，有休閒閱覽
      室、健身坊、棰球場等；且有「罕見三百坪空中大花園」，並有媽媽教室等二
      十二大項設施，惟被告實際上以違建方式蓋建，被告蓄意以令人心動的空中花
      園等公共設施，吸引原告花錢購屋，於原告支付購屋款後，卻任意蓋建，無法
      無天，毫無設置空中花園等，經原告質疑，被告知其詐財行為已露出破綻，恐
      遭判罪，才動工建造空中花園等，但因屬違建，台中市政府已通知拆除完畢，
      徒增補修費用，使購屋人蒙受另一層冤枉之負擔。
    4.又被告廣告宣稱該建物Ｂ１Ｆ、１Ｆ、２Ｆ、３Ｆ、４Ｆ、５Ｆ、６Ｆ皆為商
      場，面積分別為六六三點０五坪、一七二點０九坪、五三二點二九坪、五五三
      點八四坪、五五三點八四坪、五五一點七四坪、五四五點一七坪，總面積共三
      五七二．０二坪，其營業項目共計五十大項，結果實際核准上該商場一半是辦
      公大樓，一半全部七個樓層商場依主管機關登記實際只有一三九三．五一坪，
      僅剩被告所稱大商圈面積的百分之三九而已。
    5.依合約書及核准圖面其正大門右邊僅一間編號Ｂ為店舖，但被告核准後之一層
      平面圖多出一間店，因而減少中庭之空間寬敞性，而中庭係原告買受系爭建物
      之公共設施之一部分，被告申請核准之圖說與合約書之平面圖不符，減少原告
      可利用之公共設施中庭面積，自屬未依約給付。
    6.系爭建物已蓋竣之大廈逢雨必漏，地下二、三層常積水不退與漏水情形之嚴重
    故其施工品質嚴重瑕疵，此經另案鑑定結果，因被告自始欲在頂樓建造違章建
      物，故一層僅於散步步道設有洩水孔一處，且因拆除違建後未修補整平，致雨
      水由屋頂平台之通風口流入，雨水再由管道間導入屋內或弱電消防箱戶各戶室
      內積水；地下三層三十五號車位之污水池現況安裝泵浦一台，管路線亦臨時配
      管亦即原工程設計之管路，泵浦皆未按裝，電梯機坑亦相同情形積水，原設計
      應沒有規劃或未按裝目前用臨時抽水管抽水。又十樓編號Ｂ戶，經掀開浴室天
      花板發現抽風機後方竟無任何排氣管接至排氣通風，故抽風機抽走浴室之濕氣
      後，該濕氣充滿於天花板及樓板間，水滴亦由天花板滲出等，應為施工品質不
      慎所致。原告所購買十二樓編號Ｉ及Ｊ二戶，其情形亦屬相同，有上能公司工
      程驗收檢核表可佐。
    7.建竣後大廈的消防系統、機電系統、發電機系統、防火避難設施大部份無作用
    且未接線，無法運轉；該設施恐難通過公共安全檢查及簽証，系爭建物其中除
      部分設備係欠缺或故障，其餘部分自始設置不良或未設置或使用臨時電，尚未
      完工之狀態。
    8.依雙方建物預定買賣契約書第一條第三款所稱公共設施及可使用無登記受益面
      積，係將大樓全部公共設施面積總和按各戶私有面積之比例由全體所有權人持
      分共有，被告所蓋建大樓上述約定並認定公共設施共有持分比例並未按原契約
      約定分配方式持分，故各戶持分面積與約定方式亦稍有出入。
  (六)綜上所述，被告嚴重違約之事實造成原告所買房屋有嚴重瑕疵，已減少通常效用
    及契約預定效用，故購屋人即原告依民法第三百五十四條、第三百五十九條、第
    二百二十六條、第二百五十四條、第二百五十六條、第二百五十九條第一款、第
    二款規定，得解除契約請求退還價金。並被告上能公司法定代理人戊○○詐欺部
    分亦經另案臺灣高等法院台中分院八十八年上易字第一四六六號刑事判決戊○○
    等詐欺罪確定。為此，再以本起訴狀繕本之送達為對被告表示解除本件土地及房
    屋買賣契約之意思表示，被告依民法第三五九條、第二二六條、第二五六條、二
    五九條第一、二款及本件土地買賣契約第十條第一款、房屋買賣契約第十六條第
    一款約定，應返還原告所付價金及利息；又買賣契約既經解除，依民法第二百五
    十九條第一款規定，被告應將向原告丙○○所收二張本票返還原告丙○○，爰求
    為判決如聲明所示。
三、對被告抗辯所為之陳述：
    否認被告有交屋，且被告所辯其已完成工程及未違法廣告等，並不實在，因在另
    案由臺灣省建築師工會已鑑定被告所出售之房屋有多項缺失，可證被告並未完成
    建屋。
四、證據：提出土地預定買賣合約書影本二件三十一張、建物預定買賣合約書影本二
    件七十一張、收據等影本三張、收據等影本十八張、收據等影本十三張、建築師
    公會鑑定書節影本十五張、台中高分院八十七年八月二十四日八七中分信民上決
    八六上四三三字第一二七０九號函建築師公會說明之影本一張及建築師公會說明
    函節影本四張、工程驗收檢核表影本一張、致被告之律師函三份影本共八張、被
    告之二八七四號存証信函影本三張、本票影本二張、行政院公平交易委員會處分
    書影本六張及行政法院判決影本九張、相片一張、廣告影本三張、本院民事判決
    影本六十四張、民事裁定影本一張、確定証明書影本一張、台中高分院刑事判決
    影本十張、被告之二０六六八號存證信函影本三張、回執影本二件等為證。
乙、被告方面：
一、聲明：駁回原告之訴及假執行之聲請；願供擔保，請准宣告免為假執行。
二、陳述：
  (一)原告等是於房地產景氣之八十一年九月三日買受被告投資興建預售工地「登峰造
    極住商大樓」編號十二Ｉ、十二Ｊ之本件系爭房地二戶，因原告均為知名大學教
    授之高級知識分子，買賣過程拘謹嚴慎於一般常人，所以特別均經多次實地了解
    ，並經由銷售人員現場說明及了解銷售說明書等廣告品資料，並審閱雙方買賣契
    約後方行訂購簽約，而被告亦已依約施工完成，並經主管機關審核，於八十四年
    八月二十三日核發「建物使用執照」（八十四中工建使字第一五七一號）。且被
    告已於八十五年中旬之際即已完成全棟大樓承購戶之現場交屋作業，並實際上有
    九成五的交屋比率；則對原告而言，若非兩造於當時於工地觀覽驗屋後，原告同
    意辦理過戶，才有原告自行交付被告過戶必要之證件資料，及併同開具八十五年
    六月二十八日保證兌付本票之擔保下，被告才先行「繳付房屋」之產權證件而配
    合辦理過戶移轉作業。再揆諸常理，本件系爭房屋於完工領照後已有十個月之充
    分看屋之時間，被告在沒有原告之同意及在辦理過戶書類文件親自簽名及繳交必
    要證件、印鑑證明等資料，怎能順利辦理所有權移轉之給付呢？以及原告如未將
    未付款項五百九十萬元簽立本票以示保證兌付之情形，被告豈有自甘情願而不顧
    風險，移轉系爭房地之所有權予原告之理。未料被告於八十五年八月三十一日完
    成系爭房地之所有權移轉登記後，依兩造約定應對原告先前交付被告之應付價金
    逕行催繳，詎料原告當時以出國講學及學校忙碌為由一再拖延，後並援引他客戶
    之共同訴訟代理人所撰理由書狀內容，藉此嗣機作為未再履行交付價金的相對義
    務之理由。實則真正之原因為八十五年間房地產價格不振而使房屋價格持續下跌
    之下，及原告自身生涯改變計劃旅居國外或移民等個人因素，故而拖延給付而欲
    設法解套，以致在被告以所有權移轉登記二月後，在同年十月二十八日以（八五
    ）正興字第一０一二一號存證信函藉詞指摘工程瑕疵，圖以作為未繳付應付價金
    之理由，然對於原告來函所述不實之情節，當時被告即以第二八七四號存證信函
    詳細解說回覆，並向原告聲明表示，原告不應於被告交付財產權利後而以此藉詞
    拖欠，明顯已造成有未依買賣合約與保證本票的約定而應履行交付價金之責任。
    一年餘後，因被告公司不幸迭遭景氣沖擊經營受挫停業，人事慌亂之際，方而未
    再行催款，直至八十七年底被告公司清理檔案時，始發覺本件系爭標的早已繳付
    房屋財產所有權的利益，至今原告仍然未給付應付價金，才於八十八年初起，被
    告善後成員陸續向原告連絡及發函催繳迄今，而依舊催繳不力之情形下，且為免
    原告所簽發之本票罹於時效，始於八十九年二月二十三日聲請本票裁定強制執行
    ，而經鈞院八十九年度票字第二九四五號准予強制執行之裁定在案，而被告聲明
    異議後，經臺灣高等法院八十九年抗字第六０三號予以駁回；詎原告又於八十九
    年五月十九日提出本票債權不存在之訴訟，亦經鈞院八十九年度中簡字第一六二
    二號判決原告之訴無理由而予以駁回，在在證明原告對被告負有應給付價金之責
    任。
  (二)對於原告起訴所主張之內容，茲分別析述辯解如后：
    1.原告起訴狀第三項所稱「．．．然原告事後發現被告係以不實之廣告預售本件
      房地，所建之房屋，未依廣告及契約內容施作，有台灣省建築師公會台中市辦
      事處之鑑定書及說明函可稽。」及第四項、第五項內容之陳述，其目的在指控
      被告公司所為的預售屋廣告，涉有虛偽不實或引人錯誤情事致成消費者產生錯
      誤認知而決定購買云云。然原告所提鑑定書及說明函的鑑定時間是八十六年九
      月至十月之間，明顯已在被告移轉本件系爭房地所有權之十四個月之後，以及
      在核發使用執照之二年又二個月之後，此等並非可允的有效期間內之事證，竟
      當作瑕疵發見而為解約的請求權行使，顯不合時宜。且已交屋後數年之房屋情
      況，是否維持完工當時之原貌，事關大樓住戶的使用與管理，非被告公司所能
      全部掌握者；且假設鑑定書之內容為完工時之情狀，則政府主管單位如何通過
      審核而核發「使用執照」呢？所以鑑定書之內容並非符情適法。再原告於受領
      房屋權利四年後，突欲藉瑕疵的不完全給付為由作為解約理由，應與民法第三
      百六十五條第一項規定和買賣合約第十六條約定之意旨不符；即於買賣行為時
      ，若是不為依通常程序從速檢查及通知，則有六個月出賣人瑕疵擔保期間不行
      使而消滅，不於日後發現時通知出賣人均視為買受人承認其所受領之物，此時
      出賣人之擔保責任即可免除，顯然原告所提事證，明顯已逾除斥期間，於法無
      據。並原告已受領本件系爭標的之財產權四年之久，此依民法第一百二十七條
      有關供給之商品代價請求權，因二年間不行使而消滅，所以原告若認其之買賣
      係為錯誤判斷造成錯誤買賣認定，亦已逾時效規定。且若非原告同意受領系爭
      房地所有權，而將過戶所有權所需之證件交付被告辦理，並提出兌付其餘價金
      之保證本票，而使被告不疑原告不為對待給付之虞下，致先為所有權移轉之給
      付，原告不能於被告依約過戶數年後，視房地產形勢大跌而才未為對待給付之
      設法為難，依此情形，原告實有違誠實信用之方法。
    2.對於原告以被告係以不實廣告預售本件房地等；則查原告在移轉買受之房地數
      年後主張，就其系爭時點而論，顯有疑義。並原告援引公平交易委員會處分書
      為據，則因當年主客觀的本業經營低迷，而使被告公司人事波動下，未及搜集
      相關事證於有效期間內陳述提出行政訴訟，致錯成如今窘困而為原告借題利用
      。何況廣告是對不特定人為之，亦即被告公司是以定型化契約與廣告物於現場
      銷售的整體通用，對所有承購戶均等同視之，而今該房地完工交屋迄今五年餘
      ，所出售之九十八戶中完成交屋者有八十八戶，足見絕大多數之選購戶並無原
      告所揭之虞。再退步言之，被告公司苟有傳達錯誤的廣告不實之表示，則依民
      法第九十條之規定：「自意思表示後，經過一年而消滅」，查原告之簽約買受
      系爭房地之日期為八十一年九月三日，至八十九年經過八年後，始提起「不實
      廣告」之意思表示為錯誤買賣，要求撤銷買賣契約以退款，亦已逾除斥期間。
  (三)換言之，被告公司已對買賣契約負責的交付標的財產之所有權，而且兩造買賣初
    始已於簽約前詳加審閱契約條款，充分溝通說明後完成簽約。惟查原告所指不實
    廣告係指屋頂層和一樓空地之公共設施增建部分，而按雙方買賣契約第一條已知
    增建公共設施為「無登記面積」部分，即是沒有權狀的保存登記之違章使用面積
    ，又由該約第二條內文亦有表示買賣價金計算未包括無登記之受益面積在內；以
    及該約附件六「公共空間同意書」的明白告示公共設施係為增建施作，而由承購
    戶同意委託被告公司承作而承購戶自行負責等，此等權利瑕疵之存在，業於買賣
    契約成立時有所條文敘明而未隱瞞，自無意思表示錯誤，原告也了解有瑕疵存在
    ，依民法第三百五十五條所揭之規定，被告公司自無損害賠償義務之可言；即原
    告知其所然的願與被告成立買賣契約，事後即不可以此指摘被告公司違反公平法
    為藉口主張減少價金、退屋解約之賠償請求。
  (四)綜上原告所訴之依據為不實，已非適法符情；且買賣雙方應針對買賣契約履信負
    責，不應於被告公司取得使用執照，並通知辦理交屋，經原告確認並交付辦理產
    權移轉，而在受領所有權五年後，再言解除契約，藉詞興訟，顯失公平。
  (五)對於確已向原告收受原告所主張買賣價金之數額，及現仍持有原告丙○○所簽發
    如附表所示之本票等事實不爭執。
    理      由
一、本件原告主張其於八十一年九月三日分別向被告承購「登峰造極」大樓暫編號為
    Ｉ型十二樓、Ｊ型十二樓共計二戶預售屋之房地；土地價金依序分別為二百零七
    萬元、三百二十五萬元，共分為二十四期繳納；原告已繳納二十三期自備款，土
    地價款共已依序分別繳納土地價金六十八萬元及一百零三萬元，合計一百七十一
    萬元，及另給付被告乙○○外水、電及瓦斯配管、代書費、契稅、火險等共三十
    萬四千五百九十元，總計已向被告乙○○給付二百零一萬四千五百九十元。房屋
    部分總價金依序分別為一百三十八萬元、二百一十六萬元，原告已依序繳納房屋
    價金四十七萬元及七十二萬元，合計一百一十九萬元予被告上能公司，最後一筆
    付款日均為八十四年十月七日。嗣原告發現被告係以不實之廣告預售本件房、地
    ，所建之房屋，未依廣告及契約內容施作。原告於八十五年六月二十九日會同被
    告之工務部主管及訴外人呂淑敏等至系爭建物作初步檢驗，發現系爭二戶建物有
    多項工程瑕疵，及公共設施係違章等瑕疵，原告乃委請正建律師事務所趙建興律
    師於八十五年十月二十八日以（八五）年正興字第一０三一號函催促被告補正瑕
    疵，並主張同時履行抗辯權，但卻未見被告改善，因被告嚴重違約，故原告為保
    障權利，不得已向彰化銀行水湳分行表示勿辦理抵押權撥款，以免損害加大；並
    於八十九年八月三日以律師函向被告為解除契約並返還價金之意思表示，今再以
    本件起訴狀繕本之送達為對被告表示解除本件土地及房屋買賣契約之意思表示。
    被告嚴重違約之事實造成原告所買房屋有嚴重瑕疵，已減少通常效用及契約預定
    效用，故原告依民法第三百五十四條、第三百五十九條、第二百二十六條、第二
    百五十四條、第二百五十六條、第二百五十九條第一款、第二款規定，及本件土
    地買賣契約第十條第一款、房屋買賣契約第十六條第一款約定，得解除契約請求
    退還價金及自受領時起之利息；又買賣契約既經解除，依民法第二百五十九條第
    一款規定，被告上能公司應將向原告丙○○所收之二張本票返還原告丙○○等。
二、被告則對於已向原告收受原告所主張買賣價金之數額，及現仍持有原告丙○○所
    簽發如附表所示之本票二紙等事實不爭執；惟以(一)原告等是於房地產景氣之八十
    一年九月三日買受系爭建物之編號十二Ｉ、十二Ｊ之房地二戶，買賣過程拘謹嚴
    慎於一般常人，所以特別均經多次實地了解，並經由銷售人員現場說明及了解銷
    售說明書等廣告品資料，並審閱雙方買賣契約後方行訂購簽約；而被告亦已依約
    施工完成，並於八十四年八月二十三日取得「建物使用執照」（八十四中工建使
    字第一五七一號）。且被告已於八十五年中旬之際即已完成全棟大樓承購戶之現
    場交屋作業，並原告同意辦理過戶，才由原告自行交付被告過戶必要之證件資料
    ，及併同開具八十五年六月二十八日保證兌付本票之擔保下，被告才先行「繳付
    房屋」之產權證件而配合辦理過戶移轉作業。未料被告於八十五年八月三十一日
    完成系爭房地之所有權移轉登記後，依兩造約定應對原告先前交付被告之應付價
    金逕行催繳，詎料原告當時以出國講學及學校忙碌為由一再拖延，並藉詞作為未
    再履行交付價金的相對義務之理由。實則真正之原因為八十五年間房地產價格不
    振而使房屋價格持續下跌之下，及原告自身生涯改變計劃旅居國外或移民等個人
    因素，故而拖延給付而欲設法解套，以致在被告將所有權移轉登記二月後，在同
    年十月二十八日以存證信函藉詞指摘工程瑕疵，圖以作為未繳付應付價金之理由
    ，然對於原告來函所述不實之情節，當時被告即以第二八七四號存證信函詳細解
    說回覆，並向原告聲明表示，原告不應於被告交付財產權利後而以此藉詞拖欠。
    (二)原告以被告公司所為的預售屋廣告，涉有虛偽不實或引人錯誤情事致成消費者
    產生錯誤認知而決定購買云云。然原告所提鑑定書及說明函的鑑定時間是八十六
    年九月至十月之間，明顯已在被告移轉本件系爭房地所有權之十四個月之後，以
    及在核發使用執照之二年又二個月之後，此等並非可允的有效期間內之事證，竟
    當作瑕疵發見而為解約的請求權行使，顯不合時宜。且已交屋後數年之房屋情況
    ，是否維持完工當時之原貌，事關大樓住戶的使用與管理，非被告公司所能全部
    掌握者；再原告於受領房屋權利四年後，突欲藉瑕疵的不完全給付為由作為解約
    理由，應與民法第三百六十五條第一項規定和買賣合約第十六條約定之意旨不符
    ；即明顯已逾除斥期間，於法無據。並原告已受領本件系爭標的之財產權四年之
    久，此依民法第一百二十七條有關供給之商品代價請求權，因二年間不行使而消
    滅，所以原告若認其之買賣係為錯誤判斷造成錯誤買賣認定，亦已逾時效規定。
    (三)何況被告廣告是對不特定人為之，亦即被告公司是以定型化契約與廣告物於現
    場銷售的整體通用，對所有承購戶均等同視之，而今該房地完工交屋迄今五年餘
    ，所出售之九十八戶中完成交屋者有八十八戶，足見絕大多數之選購戶並無原告
    所揭之虞。退步言之，被告公司縱有傳達錯誤的廣告不實之表示，則依民法第九
    十條之規定：「自意思表示後，經過一年而消滅」，查原告之簽約買受系爭房地
    之日期為八十一年九月三日，至八十九年經過八年後，始提起「不實廣告」之意
    思表示為錯誤買賣，要求撤銷買賣契約以退款，亦已逾除斥期間。(四)原告所指不
    實廣告係指屋頂層和一樓空地之公共設施增建部分，依雙方買賣契約第一條已知
    增建公共設施為「無登記面積」部分，即是沒有權狀的保存登記之違章使用面積
    ，又由該約第二條內文亦有表示買賣價金計算未包括無登記之受益面積在內；以
    及該約附件六「公共空間同意書」明白告示公共設施係為增建施作，而由承購戶
    同意委託被告公司承作而承購戶自行負責等，此等權利瑕疵之存在，業於買賣契
    約成立時有所條文敘明而未隱瞞，自無意思表示錯誤，原告也了解有瑕疵存在，
    依民法第三百五十五條所揭之規定，被告公司自無損害賠償義務之可言；即原告
    已知瑕疵之存在，而與被告成立買賣契約，事後即不可以此指摘被告公司違反公
    平法為藉口主張減少價金、退屋解約之賠償請求等資為抗辯。
三、本件原告主張其於八十一年九月三日分別向被告承購「登峰造極」大樓暫編號為
    Ｉ型十二樓、Ｊ型十二樓共計二戶預售屋之房地；土地價金依序分別為二百零七
    萬元、三百二十五萬元，共分為二十四期繳納；原告已繳納二十三期自備款，土
    地價款共已依序分別繳納土地價金六十八萬元及一百零三萬元，合計一百七十一
    萬元，及另給付被告乙○○外水、電及瓦斯配管、代書費、契稅、火險等共三十
    萬四千五百九十元，總計已向被告乙○○給付二百零一萬四千五百九十元。房屋
    部分總價金依序分別為一百三十八萬元、二百一十六萬元，原告已依序繳納房屋
    價金四十七萬元及七十二萬元，合計一百一十九萬元予被告上能公司，最後一筆
    付款日均為八十四年十月七日，及原告丙○○於八十八年六月二十八日為擔保兩
    造房地買賣價金之履行有簽發如附表所示之本票二紙交付被告上能公司，且該二
    紙本票現仍為被告上能公司所持有等事實，業據原告提出土地預定買賣合約書影
    本二件、建物預定買賣合約書影本二件、收據等影本合計三十四張、本票影本二
    張等為證，並為被告所不爭執，堪認原告此部分之主張為屬真實。
四、又原告於八十五年十月二十八日以被告所建之房屋有瑕疵為由，委請正建律師事
    務所趙建興律師以（八五）年正興字第一０三一號函催促被告補正瑕疵，並主張
    同時履行抗辯權而拒絕給付價金；及於八十九年八月三日以（八九）年正興字第
    ０二六號律師函向被告為解除契約並返還價金之意思表示，亦分有原告提出之律
    師函三件（見原證八）、回執二件（原證十七）在卷可證；並有被告收受原告函
    後加以函覆之存證信函一件可稽（原證十六），且為被告於答辯狀內敘述甚明，
    此事實自亦堪認為真實。惟被告以其已依約完成本件系爭房屋之建築，並將所有
    權移轉登記予原告，且否認原告所主張之瑕疵，及認原告之解除契約已逾除斥期
    間等；從而，本件所應審究者，殆為原告所為解除契約之意思表示是否為有理由
    ，而生解除契約之效力。
五、按物之出賣人，對於買受人應擔保其物依民法第三百七十三條之規定危險移轉於
    買受人時，無滅失或減少其價值之瑕疵，亦無滅失或減少其通常效用，或契約預
    定效用之瑕疵，同法第三百五十四條第一項前段定有明文；又民法第三百五十九
    條前段規定，買賣因物有瑕疵，而出賣人依前五條之規定，應負擔保之責者，買
    受人得解除其契約，或請求減少其價金。買賣標的物之瑕疵擔保請求權，依前揭
    規定，固於危險移轉時始能成立，但在危險移轉前，買受人已發覺其物有瑕疵，
    倘能證明其瑕疵不能除去或確定出賣人拒絕為除去時，尚難謂買受人不得對之解
    除契約。又買受人因物有瑕疵，而得解除契約或請求減少價金者，其解除權或請
    求權，於物之交付後六個月間，不行使而消滅，民法第三百六十五條第一項亦有
    明文；即解除權之除斥期間應自出賣人依民法第三百七十三條規定危險移轉於買
    受人後，始行起算；於不動產買賣之情形，非謂出賣人於將所有權移轉登記予買
    受人後，即開始起算，而係指出賣人將買賣標的之不動產交付買受人後，始行起
    算解除權之除斥期間。次按所謂物之瑕疵，係指存在於物之缺點而言，凡依通常
    交易觀念，或依當事人之決定，認為物應具備之價值、效用或品質而不具備者，
    即為物有瑕疵，且不以物質上應具備者為限（最高法院七十三年臺上字第一一七
    三號判例可考）。又出賣人就其交付之買賣標的物：有應負擔保責任之瑕疵，而
    其瑕疵係於契約成立後始發生，且因可歸責於出賣人之事由所致者，則出賣人除
    負物之瑕疵擔保責任外，同時構成不完全給付之債務不履行責任。買受人如主張
    ：一、出賣人應負物之瑕疵擔保責任，依民法第三百六十條規定請求不履行之損
    害賠償；或依同法第三百六十四規定請求另行交付無瑕疵之物，則在出賣人為各
    該給付以前，買受人非不得行使同時履行抗辯權。二、出賣人應負不完全給付之
    債務不履行責任者，買受人得類推適用民法第二百二十六條第二項規定請求損害
    賠償；或類推適用給付遲延之法則，請求補正或賠償損害，並有民法第二百六十
    四條規定之適用。又種類之債在特定時，即存有瑕疵者，出賣人除應負物之瑕疵
    擔保責任外，並應負不完全給付之債務不履行責任，最高法院七十七年度第七次
    民事庭會議決議(一)可資參照。
六、茲就原告所主張本件系爭建物之各項瑕疵部分，分述如后：
  (一)原告主張被告售屋時之模型屋、海報產品外觀，與實際完成取得合法使用執照之
    產品外觀完全不符合部分；查本件被告上能公司所興建之系爭建物，曾於另案即
    訴外人徐鳳娟與被告上能公司間返還價金事件審理時，經臺灣高等法院台中分院
    將系爭建物送臺灣省建築師工會臺中市辦事處鑑定是否有瑕疵，經該處以八十六
    年十二月二十九日台建師中市鑑字第六六一號鑑定報告書函覆，其後並經該院再
    函請補充說明，臺灣省建築師工會臺中市辦事處乃再為說明函覆臺灣高等法院台
    中分院；而該次鑑定之標的物，與本件原告起訴所指標的為同一棟大樓，是該鑑
    定結果自可供本院於本件審酌之依據，合先敘明。被告雖以原告所指鑑定書及說
    明函的鑑定時間是八十六年九月至十月之間，明顯已在被告移轉本件系爭房地所
    有權之十四個月之後，以及在核發使用執照之二年又二個月之後，並非可允之有
    效期間內的事證，顯不合時宜。且已交屋後數年之房屋情況，是否維持完工當時
    之原貌，事關大樓住戶的使用與管理，非被告公司所能全部掌握者等置辯；惟查
    該次鑑定之項目為(1)售屋時之模型屋、海報，其外觀與核准之建照是否相符？(2)
    取得使用執照後再二次施土之外牆帷幕玻璃、廣告坊、內部等變更，是否違反建
    築法？是否違反公寓大廈規約？是否影響公共安全？(3)售屋時建商宣稱於頂樓有
    三百坪以上之休閒娛樂設施，原核准圖說是否有設計此三百坪以上之休閒娛樂設
    施？(4)購屋戶所簽合約書之一層平面圖與建照之一層平面圖是否一致？(5)合約書
    中每戶皆有「安警室」、「開放」兩項受益面積，此兩項受益面積與事實相差多
    少？(6)原售屋海報宣稱Ｂ１Ｆ、１Ｆ、２Ｆ、３Ｆ、４Ｆ、５Ｆ、６Ｆ皆為商場
    ，分別有六六三點０五坪、一七二點０九坪、五三二點二九坪、五五三點八四坪
    、五五三點八四坪、五五一點七四坪、五四五點一七坪，與事實是否一致？(7)鑑
    定標的物各層多處逢雨即漏，且地下二、三層常有積水與漏水情形，是否施工不
    良？其他地方是否有施工不良情況？(8)鑑定標的物之平面圖、立面圖是否一致？
    原核准之正向立面圖何以有兩案不一樣之造型？(9)鑑定標的物之消防系統是否達
    到建築物公共安全檢查合格標準？能否正常運轉？(10)本大廈之公設是否與售屋時
    所稱按私有面積比例分配一致？（包括地下停車位之計算）？其鑑定之項目均屬
    被告於興建時是否依契約、廣告或依設計為之者，且於建造完成後並不會因是否
    已交付住戶之使用管領而發生不同之結果，自與嗣後住戶之使用無關，是被告主
    張鑑定之時間係在移轉所有權之十四個月之後，以及在核發使用執照之二年又二
    個月之後，而主張該鑑定報告非符情適法等詞，尚屬不可採。而依該次鑑定之結
    果認依八十六年九月十三日八六中工建字第六二四三四號函核准八十六年五月十
    六日原核准建照之平面圖、立面圖及八十二年八月七日第一次變更設計之平面圖
    、立面圖、與原售屋海報及原售屋模型及完工後之建物照互相比對，於屋頂突出
    物及入口騎樓上方採光罩二大部分有極明顯差異，此經鑑定結果屬實（詳見原證
    五、六台灣省建築師公會台中辦事處鑑定報告書及回覆函），是原告上開主張可
    信屬實。
  (二)原告主張其並沒有委託被告施作違章建築之二次工程，即外牆帷幕玻璃、超高空
    廣告坊、一樓正面門廳採光罩；被告未依契約本旨履行，其房屋之廣告是玻璃帷
    幕，而實際施作卻是磁磚，偷工減料，並影響大樓結構安全，又因結構架構為混
    凝土，故容易發生玻璃間擠壓，龜裂現象，且因無法承受而有掉落等情。經鑑定
    結果認該玻璃並非原設計之考量下，非一般玻璃慣常採用懸吊式安裝法組立而成
    ，而係直接固定於建物外牆再加上因結構架構為混凝土，故容易發生玻璃間擠壓
    、龜裂現象；又玻璃惟幕及廣告坊二次施用之內部變更，已違返建築法及公寓大
    廈規約，且不屬原核准範圍內，未經整體考量，恐因強度不足造成公共安全之疑
    慮，建議回復原狀（見鑑定報告節本第九、三十七頁，台灣省建築師公會台中辦
    事處回覆函之第(二)項），就此部分堪認屬系爭建物之物之瑕疵。
  (三)被告銷售房屋之廣告稱有頂樓休閒設施，有休閒閱覽室、健身坊、棰球場等；且
    有「罕見三百坪空中大花園」，並有媽媽教室等二十二大項設施，然被告實際上
    以違建方式蓋建，且因屬違建，業經台中市政府已通知拆除完畢等情。查依原告
    所提出被告預售時之廣告上確有(1)媽媽教室(2)韻律教室(3)親子交誼中心(4)圖書室
    (5)視聽中心(6)健身中心(7)槌球場(8)碧綠草坪(9)青春果嶺(10)雲牆潑綠花廊星宿
    廣場卵石健康步境四季花牆藝術浮雕外牆閒情步道石階花台浮雕山
    牆迴廊觀景小憩疊石花榭賞景大玻璃二十二大項設施之記載；而查兩造
    有關本件之買賣契約係預售屋買賣契約，有原告提出之買賣契約四件可證；而預
    售屋之買賣，於買賣當時並沒有成品可供查考，故除契約約定外，僅能依當時之
    現場樣品屋、模型屋、廣告海報及出賣人或出賣人之使用人所為銷售簡介等做為
    購屋者參考之根據，故預售房屋之現場樣品屋、廣告海報，基於雙方公平交易之
    原則，應視為雙方絕對有效契約的一部份，故廣告海報、樣品屋等亦皆應納入兩
    造有無依買賣契約履行之判斷標準。被告雖以原告所指不實廣告係指屋頂層和一
    樓空地之公共設施增建部分，依雙方買賣契約第一條已知增建公共設施為「無登
    記面積」部分，即是沒有權狀的保存登記之違章使用面積，及由該約第二條內文
    亦有表示買賣價金計算未包括無登記之受益面積在內；以及該約附件六「公共空
    間同意書」明白告示公共設施係為增建施作，而由承購戶同意委託被告公司承作
    而承購戶自行負責等，此等權利瑕疵之存在，業於買賣契約成立時有所約定而未
    隱瞞，原告也了解有瑕疵存在等置辯。經查，依該建物核准圖說所示，頂樓即第
    十八層係八戶集合住宅，並無建商所宣稱之三百坪以上休間娛樂設施；而突一層
    平面，其原核准用途為屋頂避難平台，依該建物使用執照所示，第十八層、突出
    物一層亦登錄為集合住宅及樓梯間，無所宣稱之視聽中心、健身房、閱覽室等休
    間娛樂設施；並被告上能公司以二次施工方式違章建造上開休閒娛樂設施於屋頂
    避難平台，違反建築法第二十五條、第八十六條及建築技術規則第九十九條規定
    ，此有台灣省建築師公會台中辦事處鑑定結果在卷可稽（詳見鑑定報告書節本第
    九、十頁及台灣省建築師公會台中辦事處回覆函第(三)項）。而依被告之廣告內容
    既表示有頂樓休閒娛樂設施二十二大項或空中花園，對一般購屋者而言，應係認
    知為指合法興建使用之設施而言，自非指明知該休閒設施係違建隨時可能遭主管
    機關強制拆除，仍有購買意願，而自陷於不確定之風險；且系爭建物之核准圖說
    及使用執照就該大樓全部並無上開廣告之休閒設施之設計項目，被告上能公司係
    以違建方式施工搪塞；雖被告以兩造於買賣契約時即有明定公共設施增建部分為
    「無登記面積」部分，即是沒有權狀的保存登記之違章使用面積，及買賣價金計
    算未包括無登記之受益面積在內等，而無損害賠償之義務；然查，建築業者一般
    所謂無產權受益面積，係指因設計上之格局造成其他住戶無法使用該一小部分共
    同使用部分，也因此格局緣故會造成某一戶有地利之便得以就近使用而言（見上
    揭鑑定書第十一頁附註），是被告所指於買賣契約之簽定時已表明可使用之公共
    設施為「無登記面積」部分，即是沒有權狀的保存登記之違章使用面積等詞即不
    可採。再兩造買賣契約第二條雖明定買賣價金計算未包括無登記之受益面積在內
    ，然房屋買賣總價之計算，非僅以面積為依據，每一單位面積之價格高低亦為重
    要考量之依據，則被告是否以其所建之屋有如上所說之休閒設施及空中花園等，
    而提高每單位面積之價格，原告是否因以為被告所出賣之物有其所指之休閒設施
    及空中花園，而同意以較高之價格購入，凡此均為買賣之重要要素，要非被告以
    買賣價金計算未包括無登記之受益面積在內一詞，即可卸責。被告既無法提出合
    法之有關上開休閒設施及空中花園之給付，且其後亦已經主管機關執行拆除，為
    兩造所不爭執，足認就原告主張被告未依契約內容履行有關廣告內容所指之二十
    二項休閒設施及空中花園部分，可以採信，且該部分之違章既經拆除，而無法為
    合法之建築，自已為給付不能，應可認定。
  (四)原告主張被告告以廣告宣稱該建物Ｂ１Ｆ、１Ｆ、２Ｆ、３Ｆ、４Ｆ、５Ｆ、６
    Ｆ皆為商場，面積分別為六六三點０五坪、一七二點０九坪、五三二點二九坪、
    五五三點八四坪、五五三點八四坪、五五一點七四坪、五四五點一七坪，總面積
    共三五七二．０二坪，其營業項目共計五十大項，結果實際核准上該商場一半是
    辦公大樓，一半全部七個樓層商場依主管機關登記實際只有一三九三．五一坪，
    僅剩被告所稱大商圈面積的百分之三九而已。業據原告提出廣告海報影本一件為
    證（見原證十三）；且鑑定結果認依（八四）中工建使字第一五七一號使用執照
    所示，原核准之用途地下一樓、一樓至六樓皆為辦公室及商場，而依原核准之商
    場面積合計共一三九三‧五一坪，與被告所宣稱之商場面積為三五七二．０二坪
    相較，不足面積約二一七八坪之多；而依建築技術規則，商場與辦公室使用強度
    不同，辦公室欲作商場使用須重新檢討防火區劃、直通樓梯步行距離、樓梯及平
    台淨寬、避難層出入口數量及寬度、走廊寬度、停車空間數量等，並辦理用途變
    更，本件辦公室部分至今尚未辦理用途變更，自不得以商場使用（詳見鑑定報告
    書第十一頁倒數第十五行至第十二頁第一至二行及台灣省建築師公會台中辦事處
    回覆函之第(六)項），可信原告上開主張為實在。
  (五)依合約書及核准圖面其正大門右邊僅一間編號Ｂ為店舖，但被告核准後之一層平
    面圖多出一間店，因而減少中庭之空間寬敞性，而中庭係原告買受系爭建物之公
    共設施之一部分，被告申請核准之圖說與合約書之平面圖不符，減少原告可利用
    之公共設施中庭面積，為屬未依約給付部分。此亦經鑑定結果屬實（詳見鑑定報
    告書第十頁及台灣省建築師公會台中辦事處說明函第(四)項）。
  (六)原告主張本件系爭建物已蓋竣之大廈有逢雨必漏，地下二、三層常積水不退與漏
    水情形之嚴重等施工品質嚴重瑕疵部分；查經鑑定結果，因被告上能公司一開始
    即有搭建建物於屋頂平台之構想；屋突一層僅於當初搭建建物外之散步步道設有
    洩水孔一處，由於拆除違建後未修補整平，導致雨水從屋頂平台之通風口流入；
    雨水再由管道間導入屋內或弱電消防箱出各戶室內積水；地下三層三十五號車位
    之污水池現況臨時安裝泵浦一台，管路線亦臨時配管，亦即原工程設計之管路，
    泵浦皆未按裝。同樣在電梯機坑亦出現同樣情況亦是積水，原設計應沒有規劃抽
    水系統或未按裝目前用臨時抽水管抽水。又十樓編號Ｂ戶，經掀開浴室天花板發
    現抽風機後方無任何排氣管接至排氣通風口，即抽風機抽走浴室之濕氣後，該濕
    氣完全充滿於天花板及樓板間，水滴亦由天花板滲出等情，應為施工品質不慎所
    致（詳見鑑定報告第十二頁、及台灣省建築師公會台中辦事處說明函第（七）項
    ）。原告所購買十二樓編號Ｉ及Ｊ二戶，其情形亦屬相同，亦有原告提出有上能
    公司工程驗收檢核表可證（見原證七）。是原告所主張本件系爭建物有如上之瑕
    疵，應可採信。
  (七)原告主張被告所建竣後大廈的消防系統、機電系統、發電機系統、防火避難設施
    ，大部份無作用、且未接線、無法運轉，難以通過公共安全檢查；及依雙方建物
    預定買賣契約書第一條第三款所稱公共設施及可使用無登記受益面積，係將大樓
    全部公共設施面積總和按各戶私有面積之比例由全體所有權人持分共有，被告所
    蓋建大樓上述約定並認定公共設施共有持分比例並未按原契約約定分配方式持分
    ，故各戶持分面積與約定方式亦稍有出入，亦分有上揭鑑定書及說明函可查（見
    鑑定報告書第二十二頁至三十七頁及台灣省建築師公會台中辦事處說明函第（九
    ）項），並有原告提出之建物預定買賣合約書可證，是原告所主張被告所興建之
    房屋有如上所指之瑕疵，應可採信。
  (八)被告雖以其已於八十五年中旬之際即已完成全棟大樓承購戶之現場交屋作業，並
    實際上有九成五的交屋比率；且經原告現場觀覽後同意辦理過戶，並自行交付被
    告過戶必要之證件資料，及簽發如附表所示保證兌付本票之擔保下，被告才先行
    「繳付房屋」之產權證件而辦理過戶之所有權移轉作業。而於八十五年八月三十
    一日完成系爭房地之所有權移轉登記後，依兩造約定對原告先前交付被告之應付
    價金逕行催繳，詎料原告均藉機未再履行交付價金的相對義務之理由。實則真正
    之原因為八十五年間房地產價格不振而使房屋價格持續下跌之下，及原告自身生
    涯改變計劃旅居國外或移民等個人因素，故而拖延給付而欲設法解套，以致在被
    告以所有權移轉登記二月後，在同年十月二十八日以（八五）正興字第一０一二
    一號存證信函藉詞指摘工程瑕疵，圖以作為未繳付應付價金之理由。再原告於受
    領房屋權利四年後，突欲藉瑕疵的不完全給付為由作為解約理由，應與民法第三
    百六十五條第一項規定和買賣合約第十六條約定之意旨不符；即原告瑕疵擔保之
    請求權應於買賣行為時，己逾六個月擔保期間不行使而消滅；且不於日後發現時
    通知出賣人均視為買受人承認其所受領之物，此時出賣人之擔保責任即可免除，
    顯然原告所提事證，明顯已逾除斥期間，於法無據。及原告已受領本件系爭標的
    之財產權四年之久，此依民法第一百二十七條有關供給之商品代價請求權，因二
    年間不行使而消滅，所以原告若認其之買賣係為錯誤判斷造成錯誤買賣認定，亦
    已逾時效規定等置辯。惟查，被告固已於八十五年八月三十一日完成本件系爭標
    的之所有權移轉，然民法第三百六十五條有關解除契約或減少價金請求權之除斥
    期間之計算，係自出賣人依民法第三百七十三條規定危險移轉於買受人後，始行
    起算；於不動產買賣之情形，非謂出賣人於將所有權移轉登記予買受人後，即開
    始起算，而係指出賣人將買賣標的之不動產交付買受人後，始行起算解除權之除
    斥期間，業如前述。本件被告雖已經將系爭標的物之所有權移轉予原告，然並未
    將標的物交付原告收受，為兩造所不爭執，是被告所辯原告於移轉所有權四年後
    ，始主張解除契約，而認已逾除斥期間之詞，尚不可採。又被告主張依民法第一
    百二十七條有關供給之商品代價請求權，因二年間不行使而消滅，所以原告之請
    求亦已逾時效規定；然查民法第一百二十七條商品代價之請求權係指出賣人出賣
    商品代價之請求權，而與買受人無涉，而被告係出賣人自無主張民法第一百二十
    七條商品代價請求權已時效消滅之餘地。
  (九)被告抗辯原告主張被告廣告不實部分，並原告援引公平交易委員會處分書為據部
    分，並非實在；係因當年主客觀的本業經營低迷，而使被告公司人事波動下，未
    及搜集相關事證於有效期間內陳述提出行政訴訟，致受不利之處分。並且廣告是
    對不特定人為之，亦即被告公司是以定型化契約與廣告物於現場銷售的整體通用
    ，對所有承購戶均等同視之，而今該房地完工交屋迄今五年餘，所出售之九十八
    戶中完成交屋者有八十八戶，足見絕大多數之選購戶並無原告所揭之虞。再退步
    言之，被告公司苟有傳達錯誤的廣告不實之表示，則依民法第九十條之規定：「
    自意思表示後，經過一年而消滅」，查原告之簽約買受系爭房地之日期為八十一
    年九月三日，至八十九年經過八年後，始提起「不實廣告」之意思表示為錯誤買
    賣，要求撤銷買賣契約以退款，亦已逾除斥期間等。查被告所為之銷售廣告確有
    與實際興建建物有不符之處，業已如前所述，並被告有關廣告不實部分復經行政
    院公平交易委員會於八十五年十月一日以公處字第一五三號處分書認定違反公
    平交易法第二十一條第一項之規定，並應即停止為虛偽不實及引人錯誤之表示及
    表徵；經被告上能公向行政法院提起行政訴訟後，復經該院於八十八年三月十一
    日以八十八年度判字第七六０號判決駁回被告上能公司之訴，分有原告提出之該
    行政院公平交易委員會處分書及行政法院判決可資查考；自不由得被告僅以因當
    年主客觀的本業經營低迷，被告公司人事波動下，未及搜集相關事證於有效期間
    內陳述提出行政訴訟，致受不利之處分等置辯。又被告雖以原告主張錯誤要求撤
    銷買賣契約以退款，已逾除斥期間為辯。然查本件原告並未以錯誤為由主張撤銷
    意思表示而請求損害賠償，被告為此抗辯，容或有誤解，亦不可採。
七、綜上所述，本件被告所出賣之房地，既有原告所主張如上所示之瑕疵及給付不能
    之情事，且被告所為之抗辯亦均不可採；從而原告於八十五年十月二十八日發函
    被告要求補正瑕疵暨行使同時履行抗辯權，並於被告未補正後，於八十九年八月
    三日發函向被告為解除契約並返還價金之意思表示，依前揭理由第五項相關法律
    規定之說明，應認為適法，洵屬有據。並兩造有關本件買賣契約既經原告為合法
    之解除，是原告依民法第二百五十九條第一款、第二款規定，請求被告乙○○、
    上能公司各返還自原告受領之價金及自受領時起之法定利息，即被告上能公司應
    給付原告一百十九萬元，被告乙○○應給付原告二百零一萬四千五百九十元，及
    均自民國八十四年十月八日起，至清償日止，按週年利率百分之五計算之利息；
    及訴請被告上能公司應將自原告丙○○所受領之如附表所示之本票返還原告丙○○，為有理由，應予准許。
八、又兩造均陳明願供擔保，分別聲請宣告假執行或免為假執行，經核均無不合，爰
    分別酌定相當擔保金額併准許之。
九、本案事證已臻明確，兩造其餘主張及舉證，經核與訴訟之結果無礙，均毋庸再予
    一一論述；及被告雖於言詞辯論終結後，具狀請求再開言詞辯論期日，亦無必要
    ，附此敘明。
據上論結，本件原告之訴為有理由，依民事訴訟法第七十八條、第八十五條第一項後
段、第三百九十條第二項、第三百九十二條，判決如主文。
中      華      民      國    九十      年      二      月     十五     日
                                  臺灣臺中地方法院民事第三庭
~B法      官  林源森
右為正本係照原本作成
如對本判決上訴須於判決送達後二十日內向本院提出上訴狀
中      華      民      國    九十      年      二      月     十九     日
~B法院書記官
附表：
 ┌──┬───┬───┬────┬────────┬────────┐
 │編號│發票人│發票日│到期日  │面額（新台幣）元│票            號│
 ├──┼───┼───┼────┼────────┼────────┤
 │一  │丙○○│6.│年    │佰陸拾貳萬元  │00000000│
 │    │      │      │月日未載│                │                │
 ├──┼───┼───┼────┼────────┼────────┤
 │二  │丙○○│6.│年    │貳佰貳拾捌萬元  │00000000│
 │    │      │      │月日未載│                │                │
 └──┴───┴───┴────┴────────┴────────┘


司法院資訊處製作；財團法人民間司法改革基金會備份。
